【裁判字號】    98,上易,887
【裁判日期】    981027
【裁判案由】    損害賠償
【裁判全文】
臺灣高等法院民事判決                 98年度上易字第887號
上  訴  人  甲○○
被上訴人    乙○○
上列當事人間請求損害賠償事件，上訴人對於中華民國98年7月
21日臺灣板橋地方法院98年度建字第30號第一審判決，提起上訴
並減縮聲明，本院於98年10月20日言詞辯論終結，判決如下：
    主  文
上訴駁回。
第二審訴訟費用由上訴人負擔。
    事實及理由
一、按第二審訴之變更或追加，非經他造同意不得為之，但擴張
    或減縮應受判決事項之聲明者，不在此限，民事訴訟法第
    446條第1項、第255條第1項第3款定有明文。上訴人原上訴
    聲明請求被上訴人應給付新台幣（下同）900,000元及自起
    訴狀繕本送達之翌日起加計法定遲延利息（見本院卷4頁）
    ，嗣減縮聲明僅請求被上訴人應給付600,000元（見本院卷
    13頁），核屬減縮應受判決事項之聲明，毋庸對造同意，應
    予准許。
二、上訴人起訴主張：伊於民國97年4月底委請被上訴人為其所
    有之門牌號碼台北縣新莊巿後港一路76巷14弄6號2樓房屋（
    下稱系爭房屋）施作客廳牆壁舊漆刨除工程，被上訴人所僱
    用之工人丙○○前來施作，詎丙○○工法粗劣，在施工中使
    用砂輪機刨除舊漆時，竟疏於注意，讓高速運轉中之砂輪機
    磨損伊客廳地板之磁磚一片（下稱系爭磁磚）。因系爭磁磚
    被磨損，以致破壞伊之客廳地板與電視櫃、餐桌、主臥室磁
    磚之整體性，影響伊之生活品質，伊精神上受有極大之痛苦
    ，爰依民法第227條之1準用同法第195條之規定，請求被上
    訴人賠償慰撫金600,000元，聲明請求：被上訴人應給付伊
    600,000元，並願供擔保請准宣告假執行（另上訴人請求回
    復原狀金錢賠償300,000元及900,000元法定遲延利息之部分
    ，業經原審駁回上訴人此部分之訴及假執行之聲請，上訴人
    就此部分未上訴，已告確定，下不贅述）。
三、被上訴人則以：伊當時僱用二名工人至現場施工，據工人表
    示並無毀損系爭磁磚等語置辯，求為命駁回上訴人之訴及假
    執行之聲請。
四、原審為上訴人全部敗訴之判決，即駁回上訴人之訴及假執行
    之聲請，上訴人不服，提起上訴並減縮聲明，其上訴聲明(一)
    原判決關於駁回上訴人後開第二項之訴部分廢棄。(二)上開廢
    棄部分，被上訴人應給付上訴人600,000元。
    被上訴人之答辯聲明：上訴駁回。
五、上訴人主張其於97年4月底委請被上訴人至其所有之系爭房
    屋施作客廳舊漆刨除工程，被上訴人僱用工人丙○○前來施
    作等情，為被上訴人所不爭執，自堪信為真實。
六、按當事人主張有利於己之事實者，就其事實有舉證之責任，
    民事訴訟法第277條定有明文。又民事訴訟如係由原告主張
    權利者，應先由原告負舉證之責，若原告先不能舉證，以證
    實自己主張之事實者，則被告就其抗辯事實即令不能舉證，
    或其所舉證據尚有疵累，亦應駁回原告之請求（最高法院17
    年上字第917號判例參照）。本件上訴人主張被上訴人所僱
    用之工人丙○○在施工過程中，不慎讓高速運轉之砂輪機磨
    損系爭磁磚一節，為被上訴人所否認，則依前揭舉證責任分
    配之原則，應由上訴人舉證證明之。經查：
  (一)上訴人主張系爭磁磚遭工人使用砂輪機磨損云云，無非以照
    片1張為據（見原審卷6頁），惟觀諸該照片僅顯示某塊磁磚
    中央有一處磨損痕，並無法知悉該塊磁磚所在位置，及造成
    該道磨損痕之原因，自難以認定該磨損痕跡係由工人丙○○
    在系爭房屋客廳內施工不慎所造成。另上訴人所提出其手寫
    之被上訴人及工人丙○○年籍資料1紙（見原審卷23頁），
    主張被上訴人既曾口頭告知渠本人及工人丙○○之年籍資料
    ，足證被上訴人承認工人丙○○在施工時確有過失云云，被
    上訴人否認之，查縱認前揭個人之年籍資料，係由被上訴人
    所告知，然被上訴人僅單純提供年籍資料，尚無法據此而推
    論工人丙○○有毀損系爭磁磚之情事。
  (二)另證人丙○○證稱：「（你在現場施工期間是否有發現地磚
    遭磨損的情形？）沒有，原告（指上訴人）在現場監工時也
    沒有跟我說，大約過十幾天後，被告（指被上訴人）才打電
    話問我施工的時候，有沒有磨損屋主的地磚，我說不可能，
    因為我都是要等到砂輪機完全停止後才將機器放在地磚上，
    否認一定會磨到地磚」、「機器若尚未停止運轉就放在地上
    就會在地上打轉會傷到人」、「我不確定是否為現場照片，
    也不確定這個痕跡是怎麼造成的」等語（見原審卷27頁、28
    頁正面），又證人丁○○（即被上訴人指派至系爭房屋內施
    工之另名工人）亦證稱：「施工期間並沒有發現地磚有遭磨
    損的情形，因為刨除工程會產生大量的灰塵蓋住地板不可能
    發現，事後被上訴人打電話跟我說屋主表示他的地磚被磨到
    問我是誰磨到的，我說我不知道，但是應該不可能是被砂輪
    機磨到，如果砂輪機沒有靜止就放在地面上機器會跑就會傷
    到人」等語（見原審卷28頁），均證述其施工所使用之砂輪
    機並無磨損地板磁磚。再則，系爭磁磚自鋪設使用迄今已19
    年之久，業據上訴人自承在卷（見本院卷20頁），既已使用
    相當長久之歲月，地板磁磚發生磨損情形，事所難免，上訴
    人並不能證明被上訴人之工人前往系爭房屋施工前，系爭房
    屋內之地板磁磚均呈完美無瑕之狀態，其逕行主張工人施工
    後，地板磁磚產生刮擦痕跡云云，即乏確據。是上訴人主張
    被上訴人所僱用之工人丙○○在系爭房屋內施作舊漆刨除工
    程時，於施工過程中不慎讓高速運轉之砂輪機磨損系爭磁磚
    云云，並無積極證據可資證明，難予採信。
七、次按債務人因債務不履行，致債權人之人格權受侵害者，準
    用第192條至第195條及第197條之規定，負損害賠償責任，
    固為民法第227條之1所明定。惟本條之規定，係指債務人因
    債務不履行，致侵害債權人之財產權者，同時亦侵害債權人
    之人格權時，債權人因人格權受侵害，致受非財產上之損害
    者，可準用侵權行為之規定求償。本件上訴人係主張被上訴
    人所僱用之工人於施作舊漆刨除工程時，不慎毀損系爭磁磚
    云云，此一有利於上訴人之事實，既未能舉證以明之，難認
    被上訴人有債務不履行之情事，即無上開條文適用之餘地。
    退而言之，縱使上訴人主張系爭磁磚毀損一節屬實，亦僅係
    上訴人系爭磁磚之財產權受有侵害，並無同時侵害上訴人之
    人格權可言，上訴人仍不得援引上開條文，請求被上訴人賠
    償慰撫金。故上訴人請求被上訴人賠償慰撫金600,000元云
    云，於法無據。
八、從而，上訴人依民法第196條、第227條之1準用同法第195條
    之規定，請求被上訴人給付60萬元，非屬正當，不應准許。
    原審就此部分所為上訴人敗訴之判決，及駁回其假執行之聲
    請，並無不合。上訴意旨指摘原判決此部分不當，求予廢棄
    改判，為無理由，應予駁回。
九、本件事證已臻明確，兩造其餘攻擊防禦方法及立論之證據資
    料，均經本院審酌後，認對判決結果不生影響，爰無庸逐一
    論述，另上訴人請求本院現場履勘系爭房屋云云（見本院卷
    21頁）亦經本院審酌後，認並無必要，均併予敘明。
十、據上論結，本件上訴為無理由，依民事訴訟法第449條第1項
    、第78條，判決如主文。
中    華    民    國    98    年    10    月    27    日
                  民事第十六庭
                      審判長法  官  王聖惠
                            法  官  邱瑞祥
                            法  官  呂淑玲
正本係照原本作成。
不得上訴。
中    華    民    國    98    年    10    月    27    日
                              書記官  明祖全


司法院資訊處製作；財團法人民間司法改革基金會備份。
